【裁判字號】    97,財管,52
【裁判日期】    971031
【裁判案由】    指定遺產管理人
【裁判全文】
臺灣板橋地方法院民事裁定        97年度財管字第52號
聲  請  人  永豐商業銀行股份有限公司
法定代理人  丁○○
非訟代理人  丙○○
上列聲請人聲請選任被繼承人甲○○之遺產管理人事件，本院裁
定如下：
    主      文
選任范依帆（男、民國六十八年九月一日生、Ｚ0000000
00號）為被繼承人甲○○（男、民國六十年九月四日生、生前
籍設台北縣中和市○○路一五九號四樓）之遺產管理人。
程序費用由被繼承人甲○○之遺產負擔。
    理      由
一、按繼承開始時，繼承人之有無不明，而無親屬會議或親屬會
    議未於一個月內選定遺產管理人者，利害關係人或檢察官得
    聲請法院選任遺產管理人，並由法院依公示催告程序，定六
    個月以上之期限，公告繼承人，命其於期限內承認繼承；又
    被繼承人之所有繼承人均拋棄其繼承權者，亦準用關於無人
    承認繼承之規定，民法第1177條、第1178條第2 項、第1176
    條第6 項定有明文。
二、本件聲請意旨略以：被繼承人甲○○（男、民國60年9 月4
    日生、生前籍設台北縣中和市○○路159 號4 樓）於96年1
    月23日死亡，生前於94年10月24日就其所有之不動產設定本
    金最高限額新台幣7,200,000 元之抵押權予聲請人，並辦妥
    抵押權設定登記，嗣於94年11月2 日向聲請人借款6,000,00
    0 元，並約定債務人應以本息攤還方式按月給付聲請人，惟
    債務人於95年11月2 日起即未依約付款，經查始知債務人已
    於96年1月23日死亡，尚積欠本金5,960,698元及自95年11月
    2 日起之利息、遲延利息與違約金等未償，今債務人尚遺有
    如附表所示座落於台北縣中和市○○路159 號4 樓之房地，
    而被繼承人之母親吳林寶月、兄乙○○、妹吳美玲、吳靜芳
    等四人均已向法院拋棄繼承在案，且未能依法選定遺產管理
    人，以致聲請人之債權迄今無法行使，爰依法聲請選任被繼
    承人之遺產管理人等語。
三、本件聲請人主張被繼承人甲○○於96年1 月23日死亡，其所
    有繼承人全部拋棄繼承，被繼承人曾於94年10月24日就其所
    有之不動產設定本金最高限額新台幣7,200,000 元之抵押權
    予聲請人，並辦妥抵押權設定登記，嗣於94年11月2 日向聲
    請人借款6,000,000 元之事實，業據提出他項權利證明書、
    抵押權設定契約書、借款約定書、土地及建物登記謄本等件
    影本為證，自堪信為真實。
四、從而，聲請人以利害關係人身分聲請選任被繼承人甲○○之
    遺產管理人，核與首揭規定尚無不合。又聲請人所聲請選任
    為被繼承人甲○○遺產管理人之范依帆地政士已同意擔任被
    繼承人甲○○之遺產管理人，此有范依帆地政士陳明同意之
    同意書在卷可稽；而范依帆為執業之地政士，亦有聲請人提
    出之范依帆地政士證書、開業執照在卷可憑。經核范依帆既
    經考試院考試暨檢覈及格，而具有地政士身分，其對於遺產
    管理事件應甚熟稔，並就遺產管理人職務之遂行，有所助益
    ，且身為地政士，應會秉公辦理，要不致有利害偏頗之虞，
    為保障債權人之利益及期程序之公正、公信起見，本院認以
    選任地政士范依帆為被繼承人甲○○之遺產管理人為適當。
五、至被繼承人甲○○之繼承人既均拋棄繼承，其遺產依民法第
    1176條第6 項準用關於無人承認繼承之規定，依同法第1185
    條規定，於清償債權並交付遺贈物後，如有賸餘，應歸屬國
    庫，附予敘明。
六、依非訟事件法第157條，裁定如主文。
中    華    民    國    97    年    10    月    31    日
                    家事法庭法  官  郭光興
以上正本係照原本作成。
如對本裁定抗告須於裁定送達後10日內向本院提出抗告狀，並應
繳納抗告費新台幣1,000元。
中    華    民    國    97    年    11    月    3     日
                            書記官  簡維萍


司法院資訊處製作；財團法人民間司法改革基金會備份。
